【裁判字號】    92,上訴,577
【裁判日期】    920717
【裁判案由】    傷害
【裁判全文】
臺灣高等法院臺南分院刑事判決               九十二年度上訴字第五七七號   Ｃ
      上  訴  人
      即  被  告  甲  ○  ○
      選任辯護人  楊  勝  夫
右上訴人因傷害案件，不服臺灣嘉義地方法院九十二年度易字第五四號中華民國九十
二年三月十九日第一審判決（起訴案號：臺灣嘉義地方法院檢察署九十一年度偵字第
三六○八號），提起上訴，本院判決如左：
      主      文
上訴駁回。
      事      實
一、甲○○、乙○係堂兄弟關係，緣甲○○不滿乙○因廟會擺桌之事打電話至其家騷
    擾，遂於民國九十一年五月十四日晚上十時十分許，與其妻莊月娥（業經臺灣嘉
    義地方法院檢察署檢察官為不起訴處分）一同至嘉義縣新港鄉溪北村一五鄰一二
    九號乙○之住處欲毆打乙○，甲○○於客觀上應可預見其若以拳頭重擊毆打人，
    足以致人受傷，如擊中人之要害，即有致人於重傷之可能，而甲○○當無客觀上
    不能預見此結果之情事，竟仍基於普通傷害之犯意，以拳頭毆打乙○眼部之重要
    部位，復持在乙○上開住處地上所拾得之木椅毆打乙○之臉部、手部、腳部等處
    ，因此造成乙○受有右臉及左手撕裂傷、左足擦傷、右眼鈍傷併外傷性白內障等
    傷害，經送財團法人長庚紀念醫院高雄分院診治結果，仍呈現右眼外傷性網膜剝
    離及復發性剝離，右眼視力低於萬國視力標準表○‧○一，已達失明無法回復之
    重傷害。
二、案經乙○訴由嘉義縣警察局民雄分局報請臺灣嘉義地方法院檢察署檢察官偵查起
    訴。
      理      由
一、上訴人即被告甲○○固坦承有於右揭時、地與被告乙○發生爭執，惟矢口否認有
    何傷害致重傷之犯行，辯稱：乙○前後就其究右眼或左眼遭毆傷，前後供述不一
    ，且於事發後之驗傷單所示之受傷部位並未包含眼睛；又乙○驗傷單所載之傷勢
    與其所供不符；證人賴寶珠始終未在事發現場，是其所證難為不利於伊之認定；
    又乙○之眼睛於案發前即曾有多次就醫之紀錄，亦難認眼傷為伊所造成云云。
二、經查：
  (一)前揭事實，已據告訴人乙○於警訊、偵查中及原審調查時分別指稱：「：：：我
    好意說阿富裡面坐，慢慢打開紗門時，甲○○就用拳頭打過來，打中我的右眼倒
    下來（滿天星星），又不甘心順手拿起我家門前的椅子打我頭臉背腳及全身，：
    ：：」、「是用拳頭及木椅、石頭將我打傷」、「（問：你目前傷勢如何？）我
    的右眼目前看不清楚，臉部縫七針，左手虎口縫四針、背部頸部腳部瘀血酸痛：
    ：：」、「甲○○出手打我的左眼（按係右眼之誤），並拿我家椅子打我的右臉
    ：：：」、「（問：當天被告甲○○用什麼東西打你眼睛？）用拳頭，不知道是
    哪一支手，當時我沒有戴眼鏡」、「（問：他共打你幾下？）他打我眼睛一下」
    等語明確（分別見警卷第五頁背面、第六頁正面；偵查卷第八頁背面；及一審簡
    字卷第三三、三四頁筆錄），並有診斷證明書八紙、照片三張在卷可稽（見警卷
    第一○、一一頁；一審簡字卷第一九至二二頁、第八三、九○頁）；而該八紙診
    斷證明書分別為案外人蕭政廷、賴建雄、陳勇仁醫師所開具，衡諸該醫師與乙○
    、甲○○間並無特殊情仇，自無甘冒刑責而偽開傷單之理，是堪認上開診斷證明
    書之實在；又告訴人乙○所提出九十一年五月十七日之診斷證明書上載明：「病
    患於九十一年五月十四日二十二時四十四分，因上述病因（即右臉及左手撕裂傷
    、左足擦傷、右眼鈍傷併外傷性白內障）至本院急診室求診，經診療後於九十一
    年五月十七日十二時辦理出院」，可知告訴人乙○至醫院就診之時間，距被告二
    人所述本件發生爭執之時間九十一年五月十四日晚上十時十分許未逾一小時，益
    證該紙診斷證明書上所載被告乙○之傷勢當為本件衝突中所造成無疑；又依該張
    診斷證明書上所載告訴人乙○受有右臉及左手撕裂傷、左足擦傷、右眼鈍傷併外
    傷性白內障等情觀之，告訴人乙○若欲誣陷被告甲○○，亦無須「製造」如此多
    處且不輕之傷勢？再參以被告甲○○之妻莊月娥於警訊中亦供述雙方係互毆乙情
    ，益證被告甲○○確有毆打告訴人乙○無疑；況被告甲○○於警訊、偵查中及原
    審調查時分別供稱：「我於九十一年五月十四日晚上十時十分左右，在嘉義縣新
    港鄉溪北村一五鄰一二九號乙○家圍牆外打傷他，：：：」、「：：：乙○用雙
    手推我，我也用雙手推他，乙○要拿起木椅要打我，迅速用腳踢開木椅，我順手
    拾起木椅打乙○的臉部，：：：」、「我先打傷他，然後乙○再打傷我」等語（
    見警卷第一頁背面、第二頁正面），亦足認被告甲○○於事發時確係先出手毆傷
    告訴人乙○之情，應可認定，益證被告甲○○所辯未毆打告訴人乙○乙節，核屬
    避重就輕圖卸之詞，顯與實情不符，殊難採信。
  (二)至被告甲○○辯稱告訴人乙○前後就其究右眼或左眼遭毆傷乙節，前後供述不一
    ，且於事發後之驗傷單所示之受傷部位並未包含眼睛；又乙○之眼睛於案發前即
    曾有多次就醫之紀錄等情云云。惟查，告訴人乙○所提出九十一年五月十七日之
    診斷證明書上所載之傷勢當為本件衝突中所造成者無疑，已如前述，則依上開診
    斷證明書已明確記載「右眼鈍傷併外傷性白內障」等語，復參以告訴人乙○所受
    之上開傷勢，乃為鈍傷之外力所致乙情，有財團法人長庚紀念醫院高雄分院九十
    二年一月十日（九一）長庚院高字第四四○一號函附卷可稽（見一審簡字卷第九
    三頁），可知告訴人乙○於本件衝突中，當係右眼遭被告甲○○毆傷，可以認定
    ；而依告訴人乙○自警訊、偵查中及原審審理時所供互核比對，其間並無重大齟
    齬，縱「右眼」或「左眼」遭被告甲○○毆傷，前後供述相左，然應係臨訟事出
    緊張，不能明確記憶遭毆打之細節，又當時現場混亂，致不能為清楚之記憶，乃
    事理之常，應無礙於事實之認定；況告訴人乙○於八十三年七月五日即有至財團
    法人嘉義基督教醫院眼科就診之紀錄，且當時「左眼」眼壓較高，左眼視網膜裂
    孔，經藥物及雷射治療後，情況一直相當良好等情，有上開醫院九十一年九月十
    六日（九十一）嘉基醫字第一四七二號函及後附之病歷附卷可參（見一審簡字卷
    第三九至五四頁），可知告訴人乙○之左眼於案發前即有至醫院眼科就診之紀錄
    ，是其於偵查中供稱「左眼」遭被告甲○○毆傷，應係案發後有所誤記，尚難執
    此即謂被告乙○之供述不可採，而為有利於被告甲○○之認定。再者，告訴人乙
    ○於案發前其「左眼」既有至醫院就診之紀錄，並非「右眼」，已如上述，是被
    告甲○○辯稱告訴人乙○於案發後所受之前開傷勢，係其之前之舊疾乙節，即難
    謂與事實相符，足見被告甲○○之上開辯解，亦不可採。
  (三)按毀敗一目之視能，稱為重傷，刑法第十條第四項第一款定有明文。本件告訴人
    乙○經被告甲○○傷害後，受有右臉及左手撕裂傷、左足擦傷、右眼鈍傷併外傷
    性白內障等傷害，如前所述。而告訴人乙○於案發後經送財團法人長庚紀念醫院
    嘉義分院，於九十一年五月十四日晚上十時四十四分因「右眼鈍傷併外傷性白內
    障」，至該院急診室求診，經診療後於九十一年五月十七日十二時辦理出院；又
    於九十一年六月十七日至該院持續進行追蹤，經診斷為：「右眼外傷性白內障及
    外傷性水晶體移位」；再於九十一年八月七日至該院接受右眼水晶體摘除及玻璃
    體切除手術，併置入人工水晶體，於九十一年八月十日出院；則乙○於九十一年
    五月十四日至財團法人長庚紀念醫院嘉義分院急診，經醫師診斷為右眼外傷性白
    內障，前房出血及玻璃體出血，而於九十一年八月八日接受手術，術後視力及組
    織復原情況，經醫師衡量尚需半年以上恢復期；嗣轉至財團法人長庚紀念醫院高
    雄分院診治結果為右眼創傷性視網膜剝離，於九十一年十月二十二日至十月二十
    七日住院並接受手術；又於九十一年十二月三日至同年十二月七日因右眼外傷性
    網膜剝離及復發性剝離至上開醫院住院接受手術後，右眼視力為可辨眼前手動約
    八十公分，小於萬國視力標準表零點零一，雖經兩次網膜復位手術，但仍有失明
    之虞；再被告乙○所患之右眼外傷性網膜剝離及復發性剝離，致病原因乃為鈍傷
    之外力所致，且其右眼視力低於萬國視力標準表○‧○一，已達失明無法恢復之
    程度等情，有財團法人長庚紀念醫院嘉義分院診斷證明書六紙、上開醫院九十一
    年九月二十四日（９１）長庚院嘉字第三四一號函一份及財團法人長庚紀念醫院
    高雄分院診斷證明書二紙、上開醫院九十一年十二月二十日（九一）長庚院高字
    第四一○三號函、九十二年一月十日（九一）長庚院高字第四四○一號函各乙份
    在卷可資佐證（詳警卷第一○頁；一審簡字卷第一九至二二頁、第五八、八三、
    九○、九二、九三頁）。可知被告乙○於本件案發後已經過逾半年之治療期，其
    右眼之視力仍低於萬國視力標準表○‧○一，已達失明無法恢復之程度，是告訴
    人乙○已因被告甲○○之前開傷害行為而致受有重傷害，足以認定。
  (四)按刑法上之加重結果犯，以行為人對於加重結果之發生有預見之可能為已足；再
    所謂能預見乃指「客觀情形」而言，與主觀上有無預見之情形不同，若主觀上有
    預見，而結果之發生又不違背其本意時，則屬故意之範圍。而刑法第二百七十七
    條第二項傷害致人於重傷罪，係因犯罪致發生一定結果而為加重其刑之規定，即
    以不法侵害人身體之故意，所施之傷害行為，致生行為人所不預期之重傷害結果
    ，使其就重傷害結果負其刑責。查眼部係人體重要之部位，如受重擊，將產生重
    大之傷害，此乃一般人所知之理；又以拳頭毆打人體眼部之脆弱部位，足以發生
    致重傷之結果，應為被告甲○○在客觀上所能預見，是其仍以拳頭毆打告訴人乙
    ○之眼部，致被告乙○因此受有重傷，則被告甲○○，就其傷害行為所生重傷害
    之加重結果，自難辭其罪責，且告訴人乙○係被告甲○○傷害而致重傷，其傷害
    與被告乙○重傷害間，顯有相當因果關係。準此本件告訴人乙○右眼被傷害致重
    傷部分，被告甲○○應負傷害致重傷罪責。
  (五)綜上所述，被告甲○○空言否認上開犯行，顯係臨訟推諉之詞，委無足採。本件
    事證已臻明確，被告甲○○之犯行，應可認定。至被告甲○○於原審聲請再傳訊
    證人莊月娥、賴寶珠及於本院聲請傳訊溪北村村長證明被害人乙○的左眼本來就
    沒有看見東西乙節，因被告係傷害被害人乙○之右眼致失明，事證已明確，核無
    必要；且證人黃建智於警訊中雖有目睹被告二人拉扯之情，然其既係於事發後始
    到現場，是其所證均難作為被告上揭事實認定之證據，併此敘明。
三、查被告甲○○能預見以拳頭毆打告訴人乙○之右眼部，可能會發生受創致重傷之
    結果，竟仍以拳頭毆打告訴人乙○之右眼部因而致其失明受重傷，是核其所為，
    係犯刑法第二百七十七條第二項後段之傷害致重傷罪。其以拳頭毆傷告訴人乙○
    之右眼後，復持地上所拾得之木椅毆打告訴人乙○，係基於同一傷害犯意下所為
    之接續行為，僅侵害一個法益，只論以一罪。又公訴意旨漏未斟酌被告甲○○上
    開傷害犯行，造成告訴人乙○重傷害之結果，而認被告甲○○係犯同法第二百七
    十七條第一項之普通傷害罪，尚有未洽，惟其基本事實同一，法院自應予以審理
    ，並變更其起訴法條。原審依刑法第二百七十七條第二項後段，並審酌被告甲○
    ○犯罪手段造成告訴人乙○右眼失明之危害甚深，到庭後復飾詞卸責，無悔改之
    意，惟因其與告訴人乙○間究有堂兄弟關係，及告訴人乙○所受之傷害程度、迄
    未與告訴人乙○達成和解等一切情狀，量處被告甲○○有期徒刑三年六月。並說
    明被告甲○○用以毆打告訴人乙○所用之木椅，雖係供本件犯罪所用之用，然並
    非被告甲○○所有，復非違禁物，不另為沒收之諭知。本院經核原判決認事用法
    及量刑均無不當。被告上訴意旨仍以其並未毆打告訴人之眼睛致重傷害為由，指
    摘原判決關於被告甲○○部分之判決不當，為無理由，應予駁回。
據上論斷，應依刑事訴訟法第三百六十八條，判決如主文。
本案經檢察官劉得鉦到庭執行職務。
中    華    民    國      九十二      年      七      月      十七      日
                                  臺灣高等法院臺南分院刑事第四庭
                                      審判長法官  鄭    文    肅
                                            法官  陳    珍    如
                                            法官  黃    三    哲
右正本證明與原本無異。
如不服本判決，應於判決送達後十日內向本院提出上訴狀，其未敘述理由者並應於提
出上訴狀後十日內向本院補提理由書（應附繕本)。
                                      法院書記官  陳    淑    貞
中    華    民    國      九十二      年      七      月      十八      日
附錄法條：
刑法第二百七十七條：
傷害人之身體或健康者，處三年以下有期徒刑、拘役或一千元以下罰金。
犯前項之罪因而致人於死者，處無期徒刑或七年以上有期徒刑；致重傷者，處三年以
上十年以下有期徒刑。


司法院資訊處製作；財團法人民間司法改革基金會備份。
